臺灣新北地方法院刑事判決
111年度金簡上字第34號
上  訴  人  臺灣新北地方檢察署檢察官
被      告  黃正傑


            張峰瑋


上列上訴人因被告等違反洗錢防制法等案件，不服本院110年度
金簡字第202號中華民國111年1月4日所為第一審簡易判決（聲請
簡易判決處刑案號：110年度偵緝字第3427號、第3428號、第342
9號、第3430號、第3431號、110年度偵字第27184、28714、3075
0、42587號，暨移送併案案號：110年度偵緝字第3289、3290、3
291、3292號）提起上訴，暨移送併案（臺灣新北地方檢察署110
年度軍偵字第74號；110年度偵字第29087號、第34756號、第475
04號；111年度偵字第2846號、第6856號、第6857號），本院管
轄之第二審合議庭審理後，改依通常程序審理，自為第一審判決
如下：
    主  文
原判決撤銷。
黃正傑幫助犯洗錢防制法第十四條第一項之洗錢罪，處有期徒刑
陸月，併科罰金新臺幣參萬元，罰金如易服勞役，以新臺幣壹仟
元折算壹日。
張峰瑋幫助犯洗錢防制法第十四條第一項之洗錢罪，處有期徒刑
陸月，併科罰金新臺幣壹萬元，罰金如易服勞役，以新臺幣壹仟
元折算壹日。未扣案張峰瑋之犯罪所得新臺幣陸仟元沒收，於全
部或一部不能沒收或不宜執行沒收時，追徵其價額。
　  事  實
一、黃正傑、張峰瑋依一般社會生活之通常經驗及其個人智識閱
    歷，應能預見提供金融帳戶資訊予其本身並無合理信賴關係
    之第三人使用，可能幫助他人作為詐欺取財犯罪之用，並具
    掩飾或隱匿犯罪所得財物之作用，致使被害人及警方追查無
    門，仍分別基於縱令上開結果發生亦不違背其本意之幫助詐
    欺取財及洗錢之不確定故意，㈠黃正傑於110年2月23日開戶
    後，於新北市○○區○○街00號4樓住處樓下，將其所開設之國
    泰世華銀行帳號000000000000號帳戶（下稱國泰帳戶）之存
    摺、提款卡及密碼交付予蔡炎成（業經檢察官另行起訴），
    再由蔡炎成交付予真實姓名年籍不詳綽號『李俊岳』之人，而
    以此方式幫助其取得不法詐欺贓款及掩飾詐欺犯罪所得，嗣
    李俊岳及其所屬詐欺集團取得上開國泰帳戶後，旋意圖為自
    己不法之所有，於附表一所示時間，以附表一所示詐術，誆
    騙附表一所示之人，致該些被害人均陷於錯誤，於附表一所
    示匯款時間，匯款附表一所示金額至黃正傑之國泰帳戶內，
    隨即遭詐欺集團成員提領一空，以此方式製造金流之斷點，
    致無法追查詐欺金額之去向，而隱匿該等犯罪所得；㈡張峰
    瑋則於110年2月底至3月初不詳某時，在新北市○○區○○路00
    號，將其所開設之永豐商業銀行帳號00000000000000號帳戶
    （下稱永豐帳戶）之存摺、提款卡、密碼交付予陳國松（業
    經檢察官另行起訴），再由陳國松交付予真實姓名年籍不詳
    之人，所獲得新臺幣(下同)6,000元之酬勞再轉交予許家豪
    （業經檢察官不起訴處分確定），用以協助解決許家豪與張
    峰瑋之債務糾紛，而以此方式幫助其取得不法詐欺贓款及掩
    飾詐欺犯罪所得。嗣真實姓名年籍不詳之人及其所屬詐欺集
    團取得上開永豐帳戶後，旋意圖為自己不法之所有，於附表
    二所示時間，以附表二所示詐術，誆騙附表二所示之人，致
    該些被害人均陷於錯誤，於附表二所示匯款時間，匯款附表
    二所示金額至張峰瑋之永豐帳戶內，隨即遭詐欺集團成員提
    領一空，以此方式製造金流之斷點，致無法追查詐欺金額之
    去向，而隱匿該等犯罪所得。嗣附表一、二所示之人察覺受
    騙，報警處理，始查悉上情。
二、案經吳雅芳、洪妙芬、蔡涵蓉、陳泱霖、蕭雅嬪、陳伯儒、
　　高子捷、吳祥慶、鄧博翔、宋述德、陳唯凱、蔡維修、陳昱
    融、徐國雄、李瑜臻、許鳳萍、蔡承勳訴由台北市政府警察
    局大同分局、新北市政府警察局新莊分局、土城分局、板橋
    分局及桃園市政府警察局桃園分局與高雄市政府警察局鳳山
    分局、楠梓分局、南投縣政府警察局埔里分局報告臺灣新北
    地方檢察署檢察官偵查起訴。
　　理  由
壹、程序方面：
一、按被告以外之人於審判外之陳述，雖不符前4 條之規定，而
    經當事人於審判程序同意作為證據，法院審酌該言詞陳述或
    書面陳述作成時之情況，認為適當者，亦得為證據，刑事訴
    訟法第159 條之5 定有明文；故當事人如放棄對原供述人之
    反對詰問權，於審判程序表示同意該等傳聞證據可作為證據
    ，除法院認該傳聞證據欠缺適當性外，自可承認其證據能力
    。經查，關於本案屬於審判外陳述之傳聞證據，公訴人、被
    告張峰瑋於審判程序均同意作為證據，且經本院審酌該證據
    作成情況均無不適當之情形，是依上開規定，認得作為本案
    證據。另其餘認定本案犯罪事實之非供述證據，查無違反法
    定程序取得之情，依刑事訴訟法第158條之4規定反面解釋，
    亦具證據能力。
二、認定事實所憑之證據及理由：
　㈠關於上開犯罪事實㈠，被告黃正傑經本院合法通知，未到庭陳
    述意見。惟其於警詢、檢察官偵訊時均坦承因蔡炎成有使用
    帳戶需求，並向其保證出事他會負責，又約定會支付每月報
    酬7000元，故於110年2月23日申請國泰帳戶交付給蔡炎成使
    用，及辦理約定轉帳帳戶等情，惟否認有何幫助詐欺取財及
    幫助洗錢之犯行，並辯稱：對方表示是要賺銀行匯率差價，
    因每日帳戶限定額度有限，需要多一個帳戶，他會將自己帳
    戶與伊申辦國泰帳戶綁定一起使用，伊就沒有懷疑是用來做
    詐騙等語。經查：　　
  1.被告黃正傑於110年2月23日開戶後，將國泰帳戶之存摺、提
    款卡及密碼交付給蔡炎成使用，再由蔡炎成轉交給李俊岳之
    事實，業據被告於警詢、偵訊時均坦承不諱（見110年度偵
    字第28714號卷第6頁、110年度偵緝字第3431號卷第22至23
    頁、第30至32頁），並與證人蔡炎成、李俊岳於偵查中證述
    大致相符（見110年度偵字第28714號卷第139至143頁、第18
    9至191頁、110年度偵緝字第3431號卷第32至34頁，且有國
    泰世華商業銀行存匯作業管理部110年3月31日國世存匯作業
    字第1100044280號函、110年4月2日國世存匯作業字第11000
    48310號函、110年4月6日國世存匯作業字第11000049493號
    函、110年4月12日國世存匯作業字第1100051628號函、110
    年5月4日國世存匯作業字第1100067889號函、第0000000000
    號函、110年5月21日國世存匯作業字第1100082130號函附被
    告黃正傑開戶資料、交易明細及對帳單在卷可佐(見110年度
    偵字24853卷第10至17頁、110年度偵字25272卷第31至69頁
    、第73至82頁、110年度偵字第26182卷第9至16頁、110年度
    偵字第26637卷第103至118頁、110年度偵字第27184卷第59
    至71頁、110年度偵字第28714卷第55至63頁、110年度偵字
    第30750卷第19至24頁反面）。又告訴人洪妙芬、被害人簡
    子睿、蔡涵蓉、吳雅芳、蕭雅嬪、陳伯儒、陳泱霖、許鳳萍
    、高子捷、李瑜臻、陳昱融因受詐欺集團成員以附表一所示
    之詐騙方式，各陷於錯誤而依對方指示將款項匯入附表一所
    示帳戶內，嗣經轉匯提取等事實，亦據證人即告訴人洪妙芬
    、被害人簡子睿、蔡涵蓉、吳雅芳、蕭雅嬪、陳伯儒、陳泱
    霖、許鳳萍、高子捷、李瑜臻、陳昱融分別於警詢時證述明
    確（見110年度偵字第24853號卷第4至5頁、110年度偵字第2
    5272號卷第11至12、13至16頁、110年度偵字第26182號卷第
    4至5頁、110年度偵字第26637號卷第39至41頁、110年度偵
    字第27184號卷第7至10頁、110年度偵字第30750號卷第6至7
    頁反面、110年度偵字第34756號卷第14至17頁反面、110年
    度偵字第42587號卷第83至85頁、111年度偵字第2846號卷第
    5至11頁、110年度軍偵字第74號卷第17至18頁），並有告訴
    人洪妙芬之存摺封面、國泰世華銀行及郵政自動櫃員機交易
    明細表、對話紀錄截圖、被害人簡子睿之對話紀錄截圖、中
    國信託銀行自動櫃員機交易明細表、告訴人蔡涵蓉之網路轉
    帳紀錄、臉書貼文及投資平台畫面截圖、告訴人吳雅芳之郵
    政自動櫃員機交易明細表、告訴人蕭雅嬪之對話紀錄截圖、
    中國信託銀行自動櫃員機交易明細表、告訴人陳伯儒之對話
    紀錄及網路轉帳紀錄截圖、告訴人陳泱霖之對話紀錄及網路
    轉帳紀錄截圖、告訴人許鳳萍之自動櫃員機交易明細表及對
    話紀錄截圖、告訴人高子捷之存摺內頁明細、對話紀錄截圖
    、告訴人李瑜臻之對話紀錄及網路轉帳紀錄截圖、告訴人陳
    昱融之對話及網路轉帳紀錄截圖各1份在卷可稽(見110年度
    偵字第24853卷第6、8、18至19頁、110年度偵字第25272卷
    第31至69頁、110年度偵字第26182卷第6至8頁、110年度偵
    字第26637卷第52頁、110年度偵字第27184卷第50至58頁、1
    10年度偵字第28714卷第49至51頁、110年度偵第30750卷第8
    至17頁、110年度偵第34756卷第151、167至211頁、110年度
    偵42587卷第103至120頁及111年度偵2846卷第24至26頁、11
    0年度軍偵字第74號卷第31至41頁反面)。準此，足見被告提
    供予蔡炎成使用，復由蔡炎成轉交給李俊岳之國泰銀行帳戶
    ，確屬詐欺集團成員供詐欺取財及洗錢之工具，並作為詐騙
    上開告訴人洪妙芬等11人匯款及掩飾、隱匿犯罪所得而使用
    。
  2.被告主觀上有幫助詐欺取財及幫助洗錢之不確定故意，理由
    如下：　
  ⑴按刑法上之故意，非僅指直接故意，尚包含間接故意（即未
    必故意、不確定故意），而所謂間接故意，係指行為人對於
    構成犯罪之事實，預見其發生而其發生並不違背其本意者，
    刑法第13條第2項定有明文。準此，行為人若對於其提供帳
    戶予他人使用之行為，可能使詐欺集團因此取得詐欺取財犯
    罪所得，並用以製造金流斷點，而掩飾或隱匿該等犯罪所得
    之去向、所在，已預見其發生而其發生並不違反其本意，即
    具有幫助詐欺取財、幫助洗錢之不確定故意。
  ⑵現今詐欺集團猖獗，詐欺手法變化多端，常以人頭帳戶接受
    被詐騙者之匯款，以逃避檢警事後之追查，不僅金融機構廣
    為向帳戶所有人告知（常見在ATM提款機處張貼此等警語，
    甚至在ATM提款使用螢幕畫面時一併顯示），且經新聞媒體
    廣為報導，是一般民眾應知悉金融帳戶資料表彰個人信用，
    不得輕易交付他人，否則即可能淪為他人犯罪或洗錢之工具
    。查被告黃正傑自陳國中畢業，行為時為智識能力正常之成
    年人，此據被告於警詢時陳明在卷（見110年度偵字第28714
    卷第5頁），足見被告黃正傑有相當智識能力與社會經驗，
    對於上情自難諉為不知；參以被告黃正傑於偵訊時自承：蔡
    炎成是伊在監所認識朋友，認識沒幾天，伊知道如果警察抓
    不到詐欺的人，會算到簿子的人身上，是蔡炎成幫伊跟國泰
    銀行講好，才可以辦，蔡炎成有說如果被抓到算他頭上，因
    為是他在用，伊不知道蔡炎成如何賺匯差等語（見110年度
    偵緝字第3431號卷第22至23頁、第30至32頁），衡以被告與
    蔡炎成交情非深、素無往來，亦不清楚蔡炎成本人聯絡方式
    ，竟率然配合蔡炎成要求而特別申辦上開國泰帳戶並將該帳
    戶存摺、提款卡及密碼等重要金融物件交付與蔡炎成
　　，而自行承擔帳戶遭人不法利用之風險，且在蔡炎成曾表明
    「若被抓則算到他頭上」一語下，被告黃正傑應可判斷一但
    出借上開帳戶極有可能遭人非法使用而有被查緝風險，是其
    主觀上已能預見若將帳戶之存摺、提款卡及密碼交付與蔡炎
    成，恐遭作為詐欺取款、洗錢工具或其他非法用途，並供不
    明款項匯轉或提領之用，藉此製造金流斷點，而掩飾或隱匿
    該等犯罪所得之去向、所在，致執法機關難以追查該等不法
    所得流向，竟仍選擇漠視他人可能因其交付帳戶存摺、提款
    卡及密碼之行為，致生財產上損害之可能性，並就其金融帳
    戶或有淪為洗錢工具，而供不明人士藉以遮斷金流軌跡，掩
    飾犯罪所得之真正去向，以逃避國家追訴、處罰之可能性視
    而不見，執意將上開帳戶之存摺、提款卡及密碼交付非熟識
    之蔡炎辰使用，而對他人持以犯罪採取消極容任而不違背其
    本意之態度，足見被告黃正傑於主觀上確有幫助詐欺取財、
    幫助洗錢之不確定故意甚明。
  ⑶現今社會申辦金融帳戶並非難事，倘若對方係合法正常使用
    ，自可於各金融機構申設，無須支付任何費用，其以1個帳
    戶每月7000元之高額對價取得他人帳戶使用，顯然該取用帳
    戶之目的係從事不法活動甚明，且近來詐欺集團猖獗，被告
    係有社會工作經驗之成年人，就此部分亦應知之甚詳，卻仍
    將其所申辦上開國泰帳戶之存摺、提款卡及密碼交付非熟識
    之蔡炎成使用，對於其帳戶可能被利用作為詐欺取財、洗錢
    或其他不法行為所用之犯罪工具，自難諉稱不知。　
　㈡1.關於上開犯罪事實㈡，業據被告張峰瑋於本院審理時已    
    坦承不諱（見本院簡上卷第260頁），並有證人陳國松、   
     許家豪於偵訊及本院審理中之證述（見軍偵字卷第65至6  
      6、69頁及其反面，本院簡上卷第238至254頁）、告訴人 
       陳泱霖、蔡維修、吳祥慶、徐國雄、陳昱融、陳唯凱、 
       鄧博翔、宋述德、蔡承勳等人於警詢時之證述（見偵字2
        8110卷第27至32頁、偵字第28769卷第7至9頁、偵字第2
    9    087卷第108至109頁、軍偵字卷第17至18頁、偵字3017
    2    卷第11至12頁、偵字第30750卷第6至7頁反面、偵字31
    34    9卷第17至19、21至22、25至29頁、偵字第47504卷第
    51    至52頁）、告訴人陳泱霖之對話及轉路轉帳紀錄截圖
    、    永豐商業銀行作業處110年5月26日作心詢字第000000
    000    3號函被告張峰瑋開戶資料及交易明細，以及告訴人
    蔡維    修之對話紀錄、投資平台畫面及網路轉帳紀錄截圖
    、永    豐商業銀行作業處110年4月22日作心詢字第110042
    0101    號函附被告張峰瑋開戶資料及交易明細、告訴人吳
    祥慶    之中國信託銀行自動櫃員機交易明細表、對話紀錄
    截圖    、永豐商業銀行作業處110年4月7日作心詢字第000
    0000    144號函附被告張峰瑋開戶資料及交易明細、永豐
    商業銀    行作業處110年4月8日作心詢字第1100406144號
    函附被告    張峰瑋開戶資料及交易明細、永豐商業銀行作
    業處110年    4月16日作心詢字第1100414126號函附張峰瑋
    開戶資料及    交易明細、告訴人徐國雄之華南商業銀行匯
    款回條聯、    存摺封面、對話紀錄、LINE貼文及投資平台
    畫面截圖、    永豐商業銀行作業處110年4月26日作心詢字
    第000000000
　　  4號函附被告張峰瑋開戶資料及交易明細、告訴人陳昱融 
       之對話紀錄及網路轉帳紀錄截圖、永豐商業銀行作業處1
        10年5月24日作心詢字第1100514109號函附被告張峰瑋
    開    戶資料及交易明細、告訴人陳唯凱之華南銀行自動櫃
    員    機交易明細表、告訴人鄧博翔之網路轉帳紀錄截圖、
    告    訴人宋述德之網路轉帳紀錄及對話紀錄截圖、永豐商
    業    銀行作業處110年9月23日作心詢字第1100915140號函
    附    被告張峰瑋開戶資料、告訴人蔡承勳之網路轉帳紀錄
    、    對話紀錄截圖、永豐商業銀行作業處110年8月4日作
    心詢    字第1100729122號函附張峰瑋開戶資料及交易明細
    等件    在卷可佐(見軍偵卷第19、21至22頁反面、第26至3
    9頁、    第41頁反面，偵28769卷第15至25、27頁，偵2811
    0卷第4    3至95、99至113頁，偵29087卷第44至51頁反面
    、第111    至112、118至120頁反面，偵30172卷第19至26
    、45頁、    偵30750卷第35至38頁，偵31349卷第75至77、
    109、121    至153、273至275頁，偵47504卷第57、61至12
    1、319至    339頁)，足證被告張峰偉前揭任意性自白與事
    實相符，    堪可採信。
　　2.另按金融機構開設帳戶所請領之存摺、金融卡及申辦之  
      網路銀行，係針對個人身分社會信用而予以資金流通，  
      具有強烈之屬人性，屬個人理財之工具，若將金融卡與  
      密碼相結合，則專屬性、私密性更形提高，除非本人或  
      與本人具密切親誼關係者，難認有何正當理由可交付予  
      他人，稍具通常社會歷練與經驗法則之一般人亦均應有  
      妥為保管該等物品，以防止被他人冒用之認知，縱偶因  
      特殊情況須將該等物品交付予他人，亦必深入瞭解該他  
      人之可靠性與用途，再行提供使用，係一般人日常生活  
      經驗與通常之事理；且參諸近年來利用人頭帳戶用以從  
      事不法財產犯罪之事屢見不鮮，諸如以購物付款方式設  
      定錯誤、中獎、退稅、信用卡款對帳、金融卡密碼外洩  
      、疑似遭人盜領存款、投資虛擬貨幣等詐騙手法，甚或  
      家人遭擄等恐嚇手段，使被害人至金融機構櫃檯電匯，  
      抑或持金融卡至自動櫃員機依其指示操作而轉出款項至  
      人頭帳戶後，隨遭人提領一空，使該人頭帳戶作為掩飾  
      、隱匿此部分犯罪所得去向之工具等案例，層出不窮，  
      亦經政府多方宣導，應已成為生活常識。是避免自身金  
      融機構帳戶被不法行為人利用為詐財之工具，應係一般  
      生活所易於體察之常識。而被告於交付系爭帳戶時為31  
      歲，並非甫出社會之人，有相當之學識及社會閱歷，是  
      依其智識能力及閱歷，對於前揭他人利用人頭帳戶為犯  
      罪工具之犯罪型態，及應避免金融機構帳戶被不法行為  
      人利用為工具，尚難推稱毫不知情。且觀被告所稱交付  
      本案帳戶資料之緣由，係因他人向其表示只要提供存摺  
      及提款卡給他人，即可獲得出售帳戶款項用以抵債等語  
      （見本院簡上卷第162頁），可知被告明知其提供本案帳 
       戶後，即可讓他人恣意使用其個人帳戶，卻未詳細探究 
       所謂出售帳戶後他人用途，即受不尋常之高額售價吸引 
       ，提供其本案帳戶資料予他人，如果不是其中含有可疑 
       不法之風險存在，他人豈需以如此高額之獲利誘使被告 
       提供其個人帳戶資料。再現今金融機構帳戶開戶極為便 
       利，若對方真有使用帳戶之需求，僅需其親友即足以提 
       供多筆帳戶資料，並不需要以對外收購之方式辦理，如 
       果不是該帳戶資料係將用於違法用途，當無須對外借用 
       他人帳戶使用。是被告從其提供該等帳戶資料之過程中 
       ，應已察覺此等工作內容、報酬均十分可疑。況被告尚 
       供稱伊有懷疑對方會把伊的帳戶當詐欺使用等語（見偵 
       緝字3292號卷第35頁），是被告亦可從中察覺此部分可 
       能涉及不法用途，但被告仍不以為意，未為其他查證行 
       為，而為獲取高額價款，即將其本案帳戶資料出售來路 
       不明之人，自有容任詐欺取財及洗錢結果發生，而具幫 
       助他人詐欺取財及洗錢之不確定故意。
　㈢綜上所述，被告黃正傑前開辯解顯係畏罪卸責之詞，不足採
    信，本案事證明確，被告2人犯行洵堪認定，應依法論
三、論罪科刑及撤銷原判決之理由：
  ㈠按刑法上之幫助犯，係對於犯罪與正犯有共同之認識，而以
　  幫助之意思，對於正犯資以助力，而未參與實施犯罪之行為
　  者而言（最高法院75年度台上字第1509號、88年度台上字第
　  1270號判決意旨參照）。又行為人提供金融帳戶提款卡及密
　  碼予不認識之人，非屬洗錢防制法第2條所稱之洗錢行為，
　  不成立同法第14條第1項一般洗錢罪之正犯；如行為人主觀
　  上認識該帳戶可能作為收受及提領特定犯罪所得使用，他人
　  提領後即產生遮斷資金流動軌跡以逃避國家追訴、處罰之效
　  果，仍基於幫助之犯意而提供，應論以幫助犯同法第14條第
　  1項之一般洗錢罪（最高法院刑事大法庭108年度台上大字第
　  3101號裁定參照）。經查，被告2人係將本件國泰帳戶、永
    豐帳戶之存摺、提款卡及密碼分別提供與蔡炎成、陳國松之
    人並供詐欺集團成員用以實施詐欺取財之財產犯罪及掩飾隱
    匿犯罪所得去向，是對他人遂行詐欺取財及洗錢犯行施以助
    力，且卷內證據尚不足證明被告2人有參與詐欺取財及洗錢
    犯行之構成要件行為，或與詐欺集團有何犯意聯絡，依前揭
    說明，自應論以幫助犯。
  ㈡1.核被告2人所為，係犯刑法第30條第1項前段、洗錢防制   
     法第14條第1項之幫助洗錢罪，及刑法第30條第1項前段   
     、第339條第1項之幫助詐欺取財罪。被告2人各以一行為  
      提供本件國泰帳戶、永豐帳戶之存摺、提款卡及密碼，  
      ，幫助詐欺集團成員詐騙附表一、二所示告訴人及被害  
      人，使詐欺正犯對附表所示被害人犯數詐欺取財罪，亦  
      同時掩飾、隱匿詐騙所得款項去向而觸犯一般洗錢罪名  
      ，應認各係以一行為觸犯數罪名，為想像競合犯，應依  
      刑法第55條前段規定，從一重之幫助洗錢罪處斷。又檢  
      察官於上訴後移送併辦部分（即臺灣新北地方檢察署110 
       年度軍偵字第74號；110年度偵字第29087號、第34756號
        、第47504號；111年度偵字第2846號、第6856號、第68
    5    號，即附表一編號9至11、附表二編號7至9）與本件經
    聲    請簡易判決處刑部分（即附表一編號1至8、附表二編
    號1    至6）具有裁判上一罪關係，基於審判不可分之法則
    ，本    院自得併予審究。又被告2人未實際參與詐欺取財
    、洗錢    犯行，所犯情節較正犯輕微，爰依刑法第30條第
    2項規定    定，按正犯之刑減輕之。另被告張峰瑋於本院
    審理中就    幫助洗錢犯行自白不諱，應依洗錢防制法第16
    條第2項規    定減輕其刑。
　　2.另原審判決雖記載「被告黃正傑前因施用毒品案件，經  
      臺灣新北地方法院以104年度審簡字第673號判決判處有期
      徒刑6月確定；又因施用毒品案件，經同法院以104年度審
      易字第4038號判決判處有期徒刑7月確定。上開2案件接續
      執行，於105年10月4日執行完畢（於本案構成累犯）；又
      被告張峰瑋前因公共危險等案件，經臺灣新北地方法院以
      107年度審交簡字第257號判決判處有期徒刑5月、拘役30
      日確定；又因詐欺等案件，經同法院以107年度簡字第659
      5號判決判處拘役50日、40日，定應執行拘役80日確定。
      上開2案件經同法院以108年度聲字第1352號裁定定其應執
      行拘役95日確定，與前揭有期徒刑5月接續執行，於108年
      9月20日拘役易科罰金執行完畢（有期徒刑部分於108年7
      月11日執行完畢，於本案構成累犯）」等語，然依最高法
      院刑事大法庭110年度台上大字第5660號裁定意旨，被告2
      人構成累犯之事實及應加重其刑之事項，均應由檢察官主
      張並具體指出證明之方法後，經法院踐行調查、辯論程序
      ，方得作為論以累犯及是否加重其刑之裁判基礎。而本案
      卷內除臺灣高等法院被告前案紀錄表外，並無其他被告2
      人已執行完畢之相關資料可參，且依上開裁定意旨，該前
      案紀錄表係司法機關相關人員依憑原始資料所輸入之前案
      紀錄，僅提供法官便於瞭解本案與他案是否構成同一性或
      單一性之關聯、被告2人有無在監在押情狀等情事之用，
      並非被告2人前案徒刑執行完畢之原始資料或其影本，無
      從憑被告前案紀錄表即認檢察官已就被告2人構成累犯之
      事實具體指出證明方法，自無從認定被告2人已構成累犯
      而應依刑法第47條規定加重其刑，附此敘明。
　㈢原審以被告2人犯行事證明確，予以論罪科刑，固非無見。惟
    1.如附表一編號9至11、附表二編號7至9所示併辦意旨書移
    送併辦部分，與聲請簡易判決處刑之事實有裁判上一罪之關
    係，已如前述，應為聲請簡易判決處刑效力所及，原審對此
    未及審究。2.又被告2人交付本案帳戶，使他人得以詐欺附
    表一、二所示被害人匯入金錢，復提領款項，以致無法追查
    詐欺金額之去向，而隱匿該等犯罪所得，已構成幫助一般洗
    錢罪，原審未論此部分罪名，亦有未洽。3.關於被告2人構
    成累犯部分，因檢察官並未具體指出證明方法，自無從認定
    被告2人已構成累犯，原審未及參酌最高法院大法庭上揭裁
    定意旨，逕依累犯之規定加重其刑，容有未洽。是原判決既
    有前開可議之處而無可維持，自應由本院將原判決予以撤銷
    改判。
　㈣又第一審法院依被告在偵查中之自白或其他現存之證據，已
    足認定其犯罪者，得因檢察官之聲請，不經通常審判程序，
    逕以簡易判決處刑；檢察官聲請以簡易判決處刑之案件，經
    法院認為有刑事訴訟法第451條之1第4項但書之情形者，應
    適用通常程序審判之；又對於簡易判決之上訴，準用刑事訴
    訟法第三編第一章及第二章除第361條外之規定，刑事訴訟
    法第449條第1項、第452條、第455條之1分別定有明文。依
    此，法院對於案情甚為明確之輕微案件，固得因檢察官之聲
    請，逕以簡易程序判決處刑，惟仍應以被告在偵查中之自白
    或其他現存之證據，已足認定其犯罪者為限，始能防冤決疑
    ，以昭公允。且法院認定之犯罪事實顯然與檢察官據以求處
    罪刑之事實不符，或於審判中發現其他裁判上一罪之犯罪事
    實，足認檢察官之求刑顯不適當者，全案應依通常程序辦理
    之（刑事訴訟法第451條之1第4項但書第2款）。從而，管轄
    第二審之地方法院合議庭受理簡易判決上訴案件，除應依通
    常程序審理外，其認案件有前述不能適用簡易程序之情形者
    ，自應撤銷原判決，逕依通常程序為第一審判決，始符法制
    。本案原審依檢察官之聲請，不經通常審判程序，以110年
    度金簡字第202號簡易判決論處被告黃正傑幫助詐欺取財罪
    ，累犯，處有期徒刑6月，如易科罰金，以1,000元折算1日
    ；被告張峰瑋幫助詐欺取財罪，累犯，處有期徒刑6月，如
    易科罰金，以1,000元折算1日；因檢察官對於該簡易判決處
    刑不服提起上訴，並移送併辦，本院合議庭審理結果，改認
    被告2人交付本案帳戶幫助詐欺之被害人除原審判決所認附
    表一編號1至8、附表二編號1至6以外，另有附表一編號9至1
    1、附表二編號7至9，且被告2人所為應構成幫助犯洗錢防制
    法第14條第1項之洗錢罪，被告2人亦不構成累犯，故本件所
    認另有裁判上一罪關係之附表一編號9至11、附表二編號7至
    9之犯罪事實，且所認罪名亦與聲請簡易判決處刑意旨不同
    ，而有刑事訴訟法第452條所定不得以簡易判決處刑，應適
    用通常程序審判之情形，依照上開說明，自應撤銷第一審之
    簡易處刑判決，逕依通常程序為第一審判決。
　㈤爰以行為人之責任為基礎，審酌被告2人為牟取個人利益，即
    將其銀行帳戶資訊恣意提供他人，淪為他人作為領取詐騙贓
    款即隱匿犯罪所得去向之工具，紊亂社會正常交易秩序，並
    使不法之徒藉此輕易於詐騙後取得財物，致檢警難以追緝，
    助長詐騙犯罪風氣，並提高社會大眾遭受詐騙損失之風險，
    致如附表一、二所示之各被害人因而受有各該財產損害，所
    為實非可取，另兼衡被告黃正傑前有施用毒品犯罪前案紀錄
    、被告張峰瑋前有公共危險、詐欺等犯罪前案紀錄，有其臺
    灣高等法院被告前案紀錄表1份存卷可考，被告2人素行非佳
    ，被告黃正傑學歷為國中畢業、家庭經濟狀況勉持（見110
    年度偵字第28714號卷第5頁）、被告張峰瑋學歷為國中畢業
    、從事送貨司機、月收入3萬元、需要扶養父親之生活狀況
    （見本院簡上卷第260頁），暨其等犯罪動機與目的、前述
    犯罪手段，被告黃正傑於交出帳戶資訊後，並未因此實際獲
    得不法所得，另被告張峰瑋於上訴後，已自白犯罪，並與告
    訴人鄧博翔、蔡承勳、陳昱融、陳唯凱、宋述德等人達成和
    解，有本院調解筆錄可佐（見本院簡上卷第337至340頁），
    犯後態度尚佳，又本案雖因檢察官移送併辦而較原審判決認
    定之事實為廣，然被告2人本案參與情節，僅係幫助犯而非
    實行詐欺取財及洗錢犯行之正犯，犯罪情節相較正犯為輕，
    且被告張峰瑋於本院審理時已坦承犯行，並與上述被害人調
    解成立，而其餘被害人經傳喚未到庭，以致未能達成調解，
    尚非可全歸責於被告張峰瑋，其犯後及彌補損害態度較原審
    為佳，至被告黃正傑自始未到庭，亦未與被害人和解，且被
    告2人所犯洗錢罪之法定刑為不得易科罰金之有期徒刑，自
    毋須過度加重其責等一切情狀，各量處如主文所示之刑，並
    就併科罰金部分，另諭知如易服勞役之折算標準，以資懲儆
    。又本案被告所犯之幫助洗錢罪，其法定最重本刑為7年，
    固與刑法第41條第1項規定得易科罰金之罪刑要件不合，惟
    依本院所宣告之刑度，仍符合刑法第41條第3項規定得聲請
    易服社會勞動之要件。惟可否准予易服社會勞動或如何易服
    ，係待案件確定後執行檢察官之權限，並非法院裁判或可得
    審酌之範圍，附此敘明。
　㈥末按犯罪所得，屬於犯罪行為人者，沒收之。但有特別規定
    者，依其規定；前項之沒收，於全部或一部不能沒收或不宜
    執行沒收時，追徵其價額，刑法第38條之1第1項、第3項分
    別訂有明文。查被告張峰瑋於本院準備程序中供稱：伊賣帳
    戶的目的是想這是錢的，伊可以抵債，伊欠許家豪1萬6000
    元，陳國松跟伊說伊的帳戶賣掉才6000元而已，陳國松有跟
    伊說把帳戶賣掉的錢有給許家豪等語（見本院簡上卷第162
    頁），是被告因提供本案永豐帳戶資料，因而獲得6,000元
    之債務免除，為其犯罪所得，並未扣案，爰依刑法第38條之
    1第1項規定宣告沒收，並於全部或一部不能沒收或不宜執行
    沒收時，依同條第3項規定追徵其價額。。　　
據上論斷，依刑事訴訟法第455條之1第1項、第3項、第369條第1
項前段、第364條、第452條、第299條第1項前段，洗錢防制法第
14條第1項、第16條第2項、刑法第11條、刑法第30條第1項前段
、第2項、第339條第1項、第55條前段、第42條第3項、第38條之
1第1項、第3項，刑法施行法第1條之1第1項，判決如主文。
本案經檢察官陳香君偵查後聲請以簡易判決處刑，檢察官羅雪舫
、陳雅詩、蔣政寬移送併辦，檢察官陳炎辰到庭執行職務。
中　　華　　民　　國　　111 　年　　8 　　月　　25　　日
                  刑事第十五庭  審判長法  官  黃湘瑩
　
                                      法  官  游涵歆　　　　　　　　　　　法  官  梁世樺　　
上列正本證明與原本無異。
如不服本判決，應於判決送達後20日內敘明上訴理由，向本院提
出上訴狀 (應附繕本) ，上訴於臺灣高等法院。其未敘述上訴理
由者，應於上訴期間屆滿後20日內向本院補提理由書「切勿逕送
上級法院」。
                                     書記官　廖宮仕
中　　華　　民　　國　　111 　年　　8 　　月　　25　　日

附錄本案論罪科刑法條全文：
中華民國刑法第339條
意圖為自己或第三人不法之所有，以詐術使人將本人或第三人之
物交付者，處5年以下有期徒刑、拘役或科或併科50萬元以下罰
金。
以前項方法得財產上不法之利益或使第三人得之者，亦同。
前二項之未遂犯罰之。
洗錢防制法第2條
本法所稱洗錢，指下列行為：
一、意圖掩飾或隱匿特定犯罪所得來源，或使他人逃避刑事追訴
    ，而移轉或變更特定犯罪所得。
二、掩飾或隱匿特定犯罪所得之本質、來源、去向、所在、所有
    權、處分權或其他權益者。
三、收受、持有或使用他人之特定犯罪所得。
洗錢防制法第14條
有第二條各款所列洗錢行為者，處7年以下有期徒刑，併科新臺
幣5百萬元以下罰金。
前項之未遂犯罰之。
前二項情形，不得科以超過其特定犯罪所定最重本刑之刑。

附表一：（被告黃正傑）
編號 告訴人 被害人 詐騙手法 匯款時間 匯款金額 （新臺幣） 備註 1 告訴人 吳雅芳 吳雅芳於110年2月17日14時54分許，瀏覽打工網站後，陸續加入LINE暱稱「兼職聯盟」、「Ricky Lee」為好友，「Ricky Lee」向吳雅芳佯稱：可代為操作投資網站「Exchange」獲利云云，致吳雅芳陷於錯誤而匯款。 110年2月26日 19時47分 2萬元  110年度偵字第26637號（原聲請簡易判決處刑部分）    110年2月27日 19時26分 1萬7,000元  2 告訴人 洪妙芬 洪妙芬於110年2月19日前某時，瀏覽臉書粉絲專頁「常鋐數位科技」刊登之投資貼文後，加入LINE ID「Allen」為好友，「Allen」向洪妙芬佯稱：可至投資網站「CurrencyBuyNow」投資虛擬貨幣獲利云云，致洪妙芬陷於錯誤而匯款。 110年3月1日 ①18時13分 ②18時21分  ①3萬元 ②5,000元 110年度偵字第24853號（原聲請簡易判決處刑部分） 3 告訴人 蔡涵蓉 蔡涵蓉於110年2月17日20時30分許，瀏覽臉書「聰明人力派遣兼職正職招聘」後，加入LINE暱稱「瑜（徐杰瑜）」為好友，「瑜（徐杰瑜）」向蔡涵蓉佯稱：操作投資網站「Exchange」，每月可獲得2萬元薪資云云，後蔡涵蓉又加入LINE暱稱「Walker Lee」為好友，「Walker Lee」向蔡涵蓉佯稱：可自行操作該投資網站獲利云云，致蔡涵蓉陷於錯誤而匯款。 110年2月27日 14時2分 3萬元 110年度偵字第26182號（原聲請簡易判決處刑部分） 4 告訴人 陳泱霖 陳泱霖於110年2月下旬，瀏覽臉書粉絲專頁「HR人力派遣」刊登之徵才廣告後，陸續加入LINE暱稱「詩穎」、「Echo」為好友，「Echo」向陳泱霖佯稱：可教其操作投資網站「Exchange」獲利云云，致陳泱霖陷於錯誤而匯款。 110年2月26日 17時37分 1萬元  110年度偵字第30750號（原聲請簡易判決處刑部分） 5 告訴人 蕭雅嬪 蕭雅嬪於110年1月底，瀏覽IG刊登之徵才廣告後，陸續加入LINE暱稱「李鴻智」、「Ricky Lee」為好友，「Ricky Lee」向蕭雅嬪佯稱：可教其操作投資網站「Exchange」獲利云云，致蕭雅嬪陷於錯誤而匯款。 110年2月27日 14時36分 1萬元 110年度偵字第27184號（原聲請簡易判決處刑部分） 6 告訴人 陳伯儒 陳伯儒於110年2月22日14時許，瀏覽臉書刊登之兼職廣告後，陸續加入LINE暱稱「專業影視科技中心客服中心」、「徐杰瑜」、「Walker Lee」為好友，「Walker Lee」向陳伯儒佯稱：可至投資網站「Exchange」投資比特幣獲利云云，致陳伯儒陷於錯誤而匯款。 110年2月27日 22時3分 2萬元 110年度偵字第28714號（原聲請簡易判決處刑部分） 7 告訴人 高子捷 高子捷於110年1月4日，透過交友軟體「TINDER」結識暱稱「柚」後，陸續加入LINE暱稱「阿馨」、「峰」為好友，「峰」向高子捷佯稱：可至投資網站「安朔」投資賺錢云云，致高子捷陷於錯誤而匯款。 110年3月1日 ①15時9分 ②15時10分  ①10萬元 ②10萬元 110年度偵字第42587號（原聲請簡易判決處刑部分） 8 被害人 簡子睿 簡子睿於110年2月22日，瀏覽Youtube刊登之兼職廣告後，加入LINE暱稱「李鴻智」為好友，「李鴻智」向簡子睿佯稱：操作投資網站「Exchange」，每月可獲得25,000元薪資云云，後簡子睿又加入LINE暱稱「Ricky Lee」為好友，「Ricky Lee」向簡子睿佯稱：可代為操作投資獲利云云，致簡子睿陷於錯誤而匯款。 110年2月27日 15時47分 3,000元 110年度偵字第25272號（原聲請簡易判決處刑部分） 9 告訴人許鳳萍 許鳳萍於110年2月21日前某日，瀏覽臉書刊登之投資訊息後，加入LINE為暱稱「妤珍jane」為好友，「妤珍jane」向許鳳萍佯稱：可至投資網站「www.currencybuynow.com」投資獲利云云，致許鳳萍陷於錯誤而匯款。 110年3月1日 17時29分 2萬8,000元 110年度偵字第34756號（上訴移送併案審理部分） 10 被害人李瑜臻 李瑜臻於110年2月19日，瀏覽LINE網路新聞刊登之投資廣告後，陸續加入LINE暱稱「分析師-Frank夏克紘」、「柏毅NIKE」為好友，「柏毅NIKE」向李瑜臻佯稱：可至投資網站「MataTrader5」投資獲利云云，致李瑜臻陷於錯誤而匯款。 110年2月26日 19時8分 2萬8,000元 111年度偵字第2846號（上訴移送併案審理部分） 11 告訴人陳昱融 陳昱融於110年2月26日，瀏覽臉書「Too專業影視科技中心」刊登之徵才貼文後，加入LINE暱稱「李鴻智」為好友，「李鴻智」向陳昱融佯稱：操作外幣買賣，每月可獲得2,5000元薪資云云，後陳昱融又加入LINE暱稱「Ricky Lee」為好友，「Ricky Lee」向陳昱融佯稱：可教其在投資網站「Exchange」投資外匯獲利云云，致陳昱融陷於錯誤而匯款。 110年2月26日 18時18分 1萬元 110年度軍偵字第74號（上訴移送併案審理部分） 
附表二：（被告張峰瑋）
編號 告訴人 被害人 詐騙手法 匯款時間 匯款金額 （新臺幣） 備註 1 告訴人 陳泱霖 陳泱霖於110年2月下旬，瀏覽臉書粉絲專頁「HR人力派遣」刊登之徵才廣告後，陸續加入LINE暱稱「詩穎」、「Echo」為好友，「Echo」向陳泱霖佯稱：可教其操作投資網站「Exchange」獲利云云，致陳泱霖陷於錯誤而匯款。 110年3月12日 ①15時11分 ②15時13分  ①3萬1,000元 ②2萬元 110年度偵字第30750號（原聲請簡易判決處刑部分） 2 告訴人 吳祥慶 吳祥慶於110年2月19日，瀏覽臉書刊登之徵才廣告後，陸續加入LINE暱稱「Leo_lin」、「Top Financiale客服中心」為好友，渠等向吳祥慶佯稱：可至投資網站「velocity.topfim.com」投資外幣獲利云云，致吳祥慶陷於錯誤而匯款。 110年3月12日 14時47分 1萬8,000元 110年度偵字第28769號（原審移送併案審理部分） 3 告訴人 鄧博翔 鄧博翔於110年2月18日，透過LINE結識暱稱「楊佳雯」後，陸續加入LINE暱稱「吳芯媞」、「羅建漢」為好友，「吳芯媞」向鄧博翔佯稱：「羅建漢」係金融平台之操控者，可幫其操作投資獲利云云，致鄧博翔陷於錯誤而匯款。 110年3月13日 ①21時13分 ②21時17分  ①5萬元 ②5萬元 110年度偵字第31349號（原審移送併案審理部分）    110年3月15日 ①21時20分 ②21時23分 ③21時45分  ①5萬元 ②5萬元 ③4萬元     110年3月16日 ①0時21分 ②0時25分  ①3萬元 ②3萬元  4 告訴人 宋述德 宋述德於110年2月22日22時41分，透過交友軟體「TINDER」結識暱稱「NANA」後，陸續加入LINE暱稱「enna」、「吳芯媞」為好友，渠等向宋述德佯稱：可至投資網站「M&G」投資獲利錢云云，致宋述德陷於錯誤而匯款。 110年3月11日 ①0時13分 ②0時14分  ①5萬元 ②1萬元 110年度偵字第31349號（原審移送併案審理部分）    110年3月12日 ①23時16分 ②23時19分 ③23時35分 ④23時42分  ①5萬元 ②5萬元 ③5萬元 ④3萬元  5 告訴人 陳唯凱 陳唯凱於110年3月7日19時許，瀏覽「Top Financial」網站後，該網站人員向陳唯凱佯稱：可至該網站進行小額投資獲利云云，致陳唯凱陷於錯誤而匯款。 110年3月11日 13時42分 2萬2,000元  110年度偵字第30172號（原審移送併案審理部分）    110年3月15日 15時41分 2萬元  6 告訴人 蔡維修 蔡維修於110年3月1日0時9分許，瀏覽臉書「Too專業影視科技中心」刊登之徵才貼文後，陸續加入LINE暱稱「李鴻智」、「Ricky Lee」為好友，「李鴻智」向蔡維修佯稱：依「Ricky Lee」指示操作投資網站「Top Financial」完成外幣買賣，每月可獲得薪資云云，後「Ricky Lee」向蔡維修佯稱：可以自己帳號操作該網站投資外匯獲利云云，致蔡維修陷於錯誤而匯款。 110年3月10日 16時11分 4萬5,000元  110年度偵字第28110號（原審移送併案審理部分）    110年3月15日 ①17時41分 ②17時44分  ①5萬元 ②3,000元  7 告訴人徐國雄 徐國雄於110年1月14日15時許，透過IG結識暱稱「c_05486」後，陸續加入LINE暱稱「童薇」為好友、「DT-先趨金融8」群組，由群組內LINE暱稱「專案總監-林亦昇」向徐國雄佯稱：可代其操作投資網站「XA信安金融」投資外匯獲利云云，致徐國雄陷於錯誤而匯款。 110年3月8日 13時54分 20萬元 110年度偵字第29087號（上訴移送併案審理部分） 8 告訴人蔡承勳 蔡承勳於110年3月5日，透過LINE結識暱稱「吳森富」後，「吳森富」向蔡承勳佯稱：可代其操作外匯投資獲利云云，致蔡承勳陷於錯誤而匯款。 110年3月12日 16時05分 2萬元 110年度偵字第47504號（上訴移送併案審理部分） 9 告訴人陳昱融 陳昱融於110年2月26日，瀏覽臉書「Too專業影視科技中心」刊登之徵才貼文後，加入LINE暱稱「李鴻智」為好友，「李鴻智」向陳昱融佯稱：幫其買賣外幣，每月可獲得25,000元薪資云云，後陳昱融又加入LINE暱稱「Ricky Lee」為好友，「Ricky Lee」向陳昱融佯稱：可教其在投資網站「Exchange」投資外匯獲利云云，致陳昱融陷於錯誤而匯款。 110年3月15日 ①17時45分 ②17時46分  ①1萬6,000元 ②5,000元 110年度軍偵字第74號（上訴移送併案審理部分）